【裁判字號】    92,訴,795
【裁判日期】    921031
【裁判案由】    強盜
【裁判全文】
臺灣臺南地方法院刑事判決                          九十二年度訴字第七九五號
    公  訴  人  臺灣台南地方法院檢察署檢察官
    被      告  丁○○
    指定辯護人  本院公設辯護人  甲○○
右列被告因強盜等案件，經檢察官提起公訴（九十二年度偵字第五七三四號），本院
判決如左：
    主  文
丁○○連續意圖為自己不法之所有，攜帶兇器，以強暴至使不能抗拒，而取他人之物
，處有期徒刑捌年；又行使偽造私文書，足以生損害於他人，處有期徒刑肆月。偽造
之長榮汽車賓館簽帳單第一聯持卡人存根聯壹紙及第二聯商店存根聯上偽造之「庚○○」署名壹枚，均沒收之；又意圖為自己不法之所有，以詐術使人將本人之物交付未
遂，處有期徒刑參月；又意圖為自己不法之所有，而搶奪他人之動產，處有期徒刑柒
月；又竊盜，處有期徒刑參月。應執行有期徒刑玖年壹月。偽造之長榮汽車賓館簽帳
單第一聯持卡人存根聯壹紙及第二聯商店存根聯上偽造之「庚○○」署名壹枚，均沒
收。
    事  實
一、丁○○（原名戊○○）前因違反懲治盜匪條例等案件，經台灣高等法院臺南分院
    判處應執行有期徒刑十一年，至民國八十六年二月三日假釋出獄，於假釋期間，
    另犯槍砲彈藥刀械管制條例案件，經本院判處有期徒刑一年六月，併科罰金新台
    幣十萬元確定，前開違反懲治盜匪條例等案件之假釋經撤銷，應執行之殘刑與前
    述違反槍砲彈藥刀械管制條例案件並定應執行有期徒刑五年五月七日確定，刑期
    自八十七年七月十三日起算，指揮書執畢日期為九十三年二月七日，嗣於九十年
    十月三日假釋出監，於假釋期間，竟不知悔改，基於意圖為自己不法所有之概括
    犯意，先於九十二年五月八日五時二十分許，在臺南市區搭乘庚○○所駕駛之車
    牌號碼七Ｑ—九二三（公訴人誤植為七Ｊ—九二三號）計程車先至友人住處拿取
    友人所有，客觀上足供兇器使用之柴刀一支（未扣案）後，續搭乘前開計程車至
    台南縣七股鄉○○村○○道路前，隨即持持有之柴刀抵住庚○○之頸部，喝令庚○○交出身上之財物，以此強暴之方式，至使庚○○不能抗拒，而強取庚○○身
    上之皮包（內含身分證、汽車駕照、機車駕照、花旗銀行信用卡、行車執照、健
    保卡各一張、行動電話一支）及放置於計程車上之現金新台幣（以下同）五百元
    ，得手後，即駕駛前開計程車逃逸。丁○○又基於行使偽造私文書及意圖為自己
    不法所有之詐欺犯意，於同日上午七時許，駕駛上開計程車至台南縣新化鎮長榮
    汽車賓館，並持前開庚○○所有之身分證及花旗銀行發行之信用卡住宿消費，丁○○並於記載消費金額為三千九百二十元之一式二聯簽帳單（第一聯持卡人存根
    聯、第二聯商店存根聯）之第一聯持卡人存根聯上，偽造「庚○○」之署名一枚
    （因該簽帳單之第二聯為複寫紙，而同時在該簽帳單第二聯上偽簽複寫「庚○○
    」之署名一枚），使長榮汽車賓館之員工陷於錯誤，誤認係「庚○○」本人持卡
    消費，而提供住宿服務，足以生損害於庚○○、長榮汽車賓館及花旗銀行。丁○○復基於為自己不法所有之詐欺犯意，於同日九時四十一分許，至台南縣永康市
    ○○路四０二號永豐銀樓，持庚○○之身分證及信用卡欲向店主洪瑞禧購買金飾
    ，客觀上使洪瑞禧誤認係「庚○○」本人持卡消費，惟因信用卡之信用額度不足
    ，未達成交易而未取得金飾，丁○○復央求洪瑞禧拿取價值較低廉之金戒指予其
    觀看，並乘洪瑞禧不備之際，將金戒指一只（重約一‧五錢）套予手指上後逃逸
    。丁○○另基於意圖為自己不法所有之竊盜犯意，於同日下午六時許，在台南縣
    永康市○○路六八九號前，見丙○○所有之車牌號碼ＶＫＲ—五七五號機車之鑰
    匙未取下，竟徒手竊取該車供己騎用。丁○○復於同年月十六日零時五十分許，
    承前強盜之概括犯意，在台南縣永康市○○路○段八二０號統一超商內，持家人
    所有且為客觀上足供兇器使用之菜刀一支，抵住店員辛○○之頸部，以此強暴之
    方式，至使辛○○不能抗拒，並喝令辛○○打開收銀機，因辛○○開啟收銀機之
    速度過慢，丁○○乃持該把菜刀作勢欲砍辛○○，辛○○隨即抓住丁○○之手，
    二人並發生扭打，丁○○嗣為辛○○制服而未得逞。
三、案經台南縣警察局永康分局報告台灣臺南地方法院檢察署檢察官偵查起訴。
    理  由
一、訊據被告丁○○除否認搶奪洪瑞禧之金戒指之事實外，餘均坦承不諱，辯稱：金
    戒指是洪瑞禧親自交給伊，伊趁她刷卡之際，轉身就跑，應不成立搶奪罪云云。
    經查：右揭被告強盜、行使偽造私文書、詐欺及竊盜犯行，業據被告自承在卷，
    核與被害人庚○○、己○○、丙○○、辛○○等人於警詢中指述之情節相符，復
    有統一超商之監視錄影帶一捲、菜刀一支扣案及贓物認領保管單二紙、統一發票
    一紙、長榮汽車賓館旅客登錄表一紙、照片十四幀、翻拍照片十幀附卷可資佐證
    ，足見被告前開自白與事實相符，應堪採信。至被告雖以前詞置辯，惟按搶奪罪
    之乘人不備或不及抗拒而掠取財物者，不以直接自被害人手中奪取為限。即以和
    平方法取得財物後，若該財物尚在被害人實力支配之下而公然持物逃跑，以排除
    其實力支配時，仍不失為乘人不備或不及抗拒而掠取財物，應成立搶奪罪，最高
    法院著有八十二年度台上字第二四四五號判決可資參照。查被告將被害人洪瑞禧
    所交付之金戒指套予手指上，並於洪瑞禧刷卡之際，趁其不備逃離現場之事實，
    業據被告供承不諱，核與被害人洪瑞禧於警詢中指述情形相符，並經台灣臺南地
    方法院檢察署檢察官勘驗案發當時永豐銀樓所攝得之錄影帶屬實，並製有勘驗筆
    錄附九十二年度偵字第五七三四號卷內可稽，揆諸前開判決要旨，被告此部分犯
    行自應成立搶奪罪，是被告上開辯解，顯不可採。本件事證已臻明確，被告犯行
    洵堪認定，應依法論科。
二、查扣案被告持以強盜之菜刀，刀柄長十一公分，刀刃長十七公分，刀刃鋒利，客
    觀上足對他人身體造成傷害，自堪認為兇器乙節，業據本院勘驗屬實（詳本院九
    十二年十月二日訊問筆錄）；次查在信用卡簽帳單上之顧客簽名欄偽簽他人署名
    ，係表示其已收受商店所交付之交易標的或消費標的，及向發卡銀行簽帳之意，
    以作為商店經由收單銀行向發卡銀行請款之用，是該簽帳單自含有收據或請款單
    之性質，應屬私文書。被告持未扣案之柴刀一支強盜庚○○之財物，核其所為，
    係犯刑法第三百三十條第一項之攜帶兇器強盜罪；另持庚○○之花旗信用卡至長
    榮汽車賓館刷卡住宿，並冒用「庚○○」之名偽簽信用卡簽帳單，復提出交予長
    榮汽車賓館，使長榮汽車賓館准其消費，又使花旗銀行陷於錯誤而付款，核此部
    分所為，係犯刑法第二百十六條、第二百十條之行使偽造私文書罪及刑法第三百
    三十九條第二項之詐欺得利罪；又被告持庚○○之花旗信用卡至永豐銀樓消費，
    因信用卡額度不足，至未達成交易，核其所為，係犯刑法第三百三十九條第三項
    、第一項之詐欺取財未遂罪；又被告強奪洪瑞禧之金戒指一只，核其所為，係犯
    刑法第三百二十五條第一項之搶奪罪。又被告竊取丙○○之機車，核其所為，係
    犯刑法第三百二十條第一項之竊盜罪；被告持菜刀一支著手強盜統一超商，然未
    取得財物即遭制服，其犯行尚屬未遂，核其所為，係犯刑法第三百三十條第二項
    、第一項之攜帶兇器強盜未遂罪。又被告前開詐欺取財及強盜統一超商之犯行既
    屬未遂，爰均依刑法第二十六條前段之規定，均減輕其刑。被告於簽帳單上偽造
    「庚○○」署名，係偽造私文書，其偽造私文書後，復持以行使，偽造私文書之
    低度行為，應為行使之高度行為所吸收，不另論罪。另被害人辛○○所受頸部挫
    傷之傷害，係被告以菜刀抵住被害人辛○○頸部，施強暴所致，應為攜帶兇器強
    盜罪所吸收，亦不另論罪，附此敘明。被告所犯上開行使偽造私文書及詐欺得利
    二罪間，有方法結果之牽連關係，應從較重之行使偽造私文書罪處斷。被告先後
    二次攜帶兇器強盜犯行，雖有既遂與未遂之別，然該等犯行時間緊接、手法相同
    ，係觸犯構成要件相同之罪名，顯係基於概括犯意為之，應依連續犯之規定，論
    以攜帶兇器強盜既遂罪，並加重其刑。被告所犯上開五罪間，犯意各別，罪名不
    同，應分論併罰。至被告係於假釋中再犯本案，已如事實欄所載，自不構成累犯
    ，公訴人認被告於前案執行後五年內再犯本案，係屬累犯，容有誤會。爰審酌被
    告持柴刀、菜刀強盜及搶奪他人財物，惡性重大，嗣持他人信用卡刷卡消費，紊
    亂行使信用卡之經濟秩序，損及信用卡持卡人及發卡銀行之權益、犯後坦承犯行
    ，並其犯罪動機，犯罪之目的、手段、智識程度，造成被害人心理恐懼等一切情
    狀，各量處如主文所示之刑，並定其應執行刑，以資懲儆。
三、至扣案之菜刀一支，固係供被告犯罪所用之物，然係被告自家中攜出，且其係與
    父母同住等情，已據被告自承在卷（詳本院九十二年七月九日訊問筆錄），自難
    認係被告所有之物，爰不諭知沒收。又未扣案之柴刀一支，雖係被告犯罪所用之
    物，惟係被告友人所有，亦據被告供承在卷（詳本院九十二年十月二十三日審判
    筆錄），爰不併予諭知沒收。另偽造之「庚○○」簽帳單第一聯持卡人存根聯一
    紙，係長榮汽車賓館交付被告，而為被告所有供其行使偽造私文書、詐欺所用之
    物，應依刑法第三十八條第一項第二款之規定沒收。至偽造之「庚○○」簽帳單
    第二聯特約商店存根聯已交付特約商店，非屬被告所有，爰不諭知沒收，其上偽
    造之「庚○○」署名一枚，應依刑法第二百十九條之規定，沒收之。至簽帳單第
    一聯持卡人存根聯上偽造之「庚○○」署名一枚，本院既就該偽造之第一聯持卡
    人存根聯之全部宣告沒收，爰就該枚偽造之「庚○○」署名不另為沒收之諭知。
據上論斷，應依刑事訴訟法第二百九十九條第一項前段、刑法第五十六條、第三百三
十條第一項、第二百十六條、第二百十條、第三百三十九條、第三百二十五條第一項
、第三百二十條第一項、第二百十九條、第五十五條、第五十一條第五款、第二十六
條前段、第三十八條第一項第二款、罰金罰鍰提高標準條例第一條前段，判決如主文
。
本案經檢察官乙○○到庭執行職務。
中      華      民      國    九十二    年      十      月    三十一    日
                                  臺灣臺南地方法院刑事第七庭
                                      審判長法  官  鄧希賢
                                            法  官  陳金虎
                                            法  官  鄭燕璘
右正本證明與原本無異。
如不服本判決，應於判決送達後十日內，向本院提出上訴狀。
                                          書記官    黃傳鈞
中      華      民      國    九十二    年      十一   月      三      日
附錄本案論罪科刑法條全文：
刑法第三百三十條第一項：
  犯強盜罪而有第三百二十一條第一項各款情形之一者，處七年以上有期徒刑。
刑法第二百一十條：
  偽造、變造私文書，足以生損害於公眾或他人者，處五年以下有期徒刑。
刑法第二百一十六條：
  行使第二百十條至第二百十五條之文書者，依偽造、變造文書或登載不實事項或使
  登載不實事項之規定處斷。
刑法第三百三十九條：
  意圖為自己或第三人不法之所有，以詐術使人將本人或第三人之物交付者，處五年
  以下有期徒刑、拘役或科或併科一千元以下罰金。
  以前項方法得財產上不法之利益或使第三人得之者，亦同。
  前二項之未遂犯罰之。
刑法第三百二十五條第一項：
  意圖為自己或第三人不法之所有，而搶奪他人之動產者，處六月以上五年以下有期
  徒刑。
刑法第三百二十條第一項：
  意圖為自己或第三人不法之所有，而竊取他人之動產者，為竊盜罪，處五年以下有
  期徒刑、拘役或五百元以下罰金。


司法院資訊處製作；財團法人民間司法改革基金會備份。
